臺灣高等法院高雄分院刑事裁定　　　　 96年度交抗字第171號
　　抗告人即
　　受處分人　甲○○
上列抗告人因違反道路交通管理處罰條例聲明異議案件，不服臺
灣高雄地方法院中華民國96年7 月30日裁定（96年度交聲字第54
1 號），提起抗告，本院裁定如下：
    主  文
原裁定撤銷。
甲○○汽車駕駛人，駕駛汽車經測試檢定酒精濃度超過規定標準
，處罰鍰新臺幣萬元。
    理  由
一、原裁定略以：異議人於民國96年6 月1 日22時35分許，騎乘
    車牌號碼XJC-861 號重型機車，在高雄市○○區○○路、翠
    亨南路口，因酒後駕車且呼氣酒精濃度高達每公升0.50毫克
    等情，業據異議人供陳不諱，並有高雄市政府警察局舉發違
    反道路交通管理事件通知單附卷可稽，是異議人確有酒後駕
    車之行為，而違反道路交通管理處罰條例第35條第1 項第1
    款規定，核與事實相符，堪信為真實。異議人固執以上開裁
    決書吊扣其職業聯結車駕駛執照不當，然(一)已領有機車駕駛
    執照而尚未領有汽車駕駛執照者，駕駛汽車；(二)已領有汽車
    駕駛執照而尚未領有機車駕駛執照者，駕駛重型機車，於違
    反道路交通管理處罰條例第35條之情形時，均應依照上開規
    定吊扣其合法領有之駕駛執照，有交通部94年9 月15日交路
    字第0940051433號、89年8 月30日交路字第008861號函附卷
    可稽。本件異議人未考領有合格之重型機車駕照，竟於上開
    時地駕駛重型機車，其無照駕駛之違規行為，並經高雄市政
    府警察局舉發違反道路交通管理事件通知單（高市警交字第
    B00000000 號）舉發在案，是異議人符合前揭所舉第二種情
    形，其違反道路交通管理處罰條例第35條第1 項第1 款之規
    定，而應吊扣其駕駛執照者，自應繳送其合格領有之職業聯
    結車駕駛執照。從而，異議人所辯尚非可採，本件原處分機
    關援引首揭規定所為之處分，於法並無不合，本件異議為無
    理由，應予駁回等語。
二、抗告意旨略以：抗告人即受處分人甲○○對於違規之事實坦
    承不諱，且已繳納罰鍰完畢，但對於原裁定吊扣抗告人之曳
    引車駕駛執照1 年之處分，抗告人認為不當，因案發當時抗
    告人係酒醉駕駛重機車，而非駕駛曳引車，何況平日抗告人
    係以駕駛曳引車維生，如該曳引車駕駛執照被吊扣，抗告人
    則無以維生，生活將陷入困境，為此請將原裁定將部分撤銷
    ，另為適法之裁定云云。
三、按汽車駕駛人，駕駛汽車經測試檢定，有酒精濃度超過規定
    標準者，處1 萬5 千元以上6 萬元以下罰鍰，並當場移置保
    管其車輛及吊扣其駕駛執照1 年，道路交通管理處罰條例第
    35條第1 項第1 款定有明文；而飲酒後其吐氣所含酒精濃度
    超過每公升0.25毫克以上者，不得駕車，道路交通安全規則
    第114 條第2 款亦有明文規定。再道路交通管理處罰條例所
    規定之汽車，係指在道路上不依軌道或電力架線而以原動機
    行駛之車輛，包括機器腳踏車在內，此為道路交通管理處罰
    條例第3 條第8 款及依據道路交通管理處罰條例第92條規定
    授權制定之道路交通安全規則第2 條第1 項第1款 所明定。
    又領有駕駛執照而未經吊註銷之駕駛人，駕駛機器腳踏車經
    測試檢定有酒精濃度超過規定標準即吐氣所含酒精濃度超過
    每公升0.4 毫克以上未滿0.55毫克者，處3 萬元罰鍰，並吊
    扣其駕駛執照1 年，違反道路交通管理事件統一裁罰標準表
    亦明定處罰標準。次按94年12月14日修正前之同條例第68條
    固明定：「汽車駕駛人，因違反本條例及道路交通安全規則
    之規定，受吊扣或吊銷駕駛執照處分時，吊扣或吊銷其持有
    各級車類之駕駛執照」，惟此條文業經修正為：「汽車駕駛
    人，因違反本條例及道路交通安全規則之規定，受吊銷駕駛
    執照處分時，吊銷其持有各級車類之駕駛執照」，此一條文
    修正之立法意旨係限縮原條文之適用範圍（見卷附之立法院
    第6 屆第2 會交通委員會第3 次全體會議紀錄)， 此新修正
    條文，經總統於94年12月14日以華總一義字第09400199321
    號令修正公布，並經行政院於95年2 月27日以院臺交字第09
    50082829號令發布定95年3 月1 日起施行，本件案發時間在
    96年6 月1 日，上開新修正之道路管理處罰條例第68條業已
    生效施行，自應適用新修正之該條文。
四、經查：
（一）本件抗告人即異議人甲○○駕駛重機車時經檢測酒精濃度
      超過規定標準之違規事實，業據抗告人於原審所提出之聲
      明異議狀及本院所提出之抗告狀坦承不諱，並有酒精濃度
      檢測單在卷可憑，復經抗告人針對原處分於96年6 月14日
      繳納部分罰鍰30,000元完畢在案，此有高雄市政府警察局
      舉發違反道路交通管理事件通知單、高雄市○○○○道路
      交通管理事件裁決書等資料附卷可考，足證抗告人上開酒
      後駕車違規事實已明，堪以認定。
（二）惟本件抗告人領有職業聯結車駕駛執照，惟未考領機器腳
      踏車駕駛執照，有高雄市政府交通局96年7 月11日高市交
      裁字第0960026720號函1 份及證號查詢汽車駕駛人電腦列
      印表在卷可證，又抗告人於92年11月11日所領有之職業聯
      結車駕駛執照，尚為有效，此亦有上開汽車駕照基本資料
      電腦列印表在卷可憑，是依修正前之道路交通管理處罰條
      例第68條規定，抗告人本應就其酒精濃度超過標準之違規
      駕駛行為，由處分機關依法將其所領有尚有效之職業聯結
      車駕駛執照依法予以吊扣，惟因道路交通管理處罰條例第
      68條業經總統修正公布，並已於95年3 月1 日開始施行，
      本案應適用修正後之新法，業見前述，從而，本件依新修
      正之道路交通管理處罰條例第68條規定，即不得於抗告人
      駕駛機車有違反道路交通管理處罰條例第35條第1 項第1
      款規定之違規行為，因無機車駕駛執照可資吊扣進而吊扣
      其其他各級駕駛執照，抗告人此部分抗告理由，自屬可採
      。
五、綜上所述，本件抗告人駕駛重機車時酒精濃度超過規定標準
    之違規行為，事證明確，足堪認定，原處分機關及原審就此
    部分認定應依道路交通管理處罰條例第35條第1 項第1 款裁
    處抗告人罰鍰30,000元，固無違誤，惟就裁處吊扣抗告人駕
    駛執照1 年之裁罰部分，因抗告人並未考領重機車駕駛執照
    ，無從吊扣，又因其本件係駕駛重機車違規，依新修正之道
    路交通管理處罰條例第68條規定，尚不得吊扣其現尚有效之
    職業聯結車駕駛執照，原處分機關及原審未及審酌新修正之
    法律規定，原處分為關吊扣抗告人職業聯結車駕駛執照1年
    之裁罰，原審予以維持，尚有可議，抗告人提起本件抗告為
    有理由，自應由本院將原處分裁定撤銷（因為一個違規行為
    ，罰鍰與吊扣處分無從區分），並因抗告人本件事證已屬明
    確，無再發回調查之必要，爰由本院將原裁定予以撤銷，依
    道路交通管理處罰條例第35條第1 項第1 款規定及違反道路
    交通管理事件統一裁罰基準表，裁罰抗告人如主文第二項所
    示，以資適法。
據上論結，應依道路交通管理處罰條例第89條、第35條第1 項第
1 款，道路交通案件處理辦法第26條，刑事訴訟法第413 條，裁
定如主文。
中　　華　　民　　國　　96　　年　　10　　月　　15　　日
                  刑事第二庭  審判長法  官  林正雄
                                    法  官  陳啟造
                                    法  官  黃壽燕
以上正本證明與原本無異。
不得再抗告。
中　　華　　民　　國　　96　　年　　10　　月　　15　　日
                                    書記官  梁雅華
